【裁判字號】    92,易,256
【裁判日期】    920611
【裁判案由】    重利
【裁判全文】
臺灣臺北地方法院刑事判決                          九十二年度易字第二五六號
    公  訴  人  臺灣臺北地方法院檢察署檢察官
    被      告  庚○○
右列被告因重利案件，經檢察官提起公訴（九十一年度偵字第二五四一五號），本院
判決如左：
    主  文
庚○○連續乘他人急迫貸以金錢，而取得與原本顯不相當之重利，處有期徒刑陸月，
如易科罰金，以參佰元折算壹日。扣案之帳單參紙及大安商業銀行存摺貳本，均沒收
。
    事  實
一、庚○○基於概括犯意，於民國八十二年間某日起至九十一年五月十三日止，透過
    在報紙上刊登分類廣告：以0000000000號、0000000000號
    及（○二）00000000號等為聯絡電話，或由他人介紹之方式，連續乘如
    附表所示之張濬榕等人急迫需錢孔急之際，分別貸以如附表所示之金錢，要求渠
    等以質押身分證或開立本票、支票等如附表所示之方式做為擔保，並以附表所示
    方式計息，進而取得與原本顯不相當之重利。嗣經警於九十一年五月二十四日上
    午十一時三十分許，持搜索票搜索桃園縣桃園市○○路○段三七○號四樓庚○○
    居所時，扣得帳單三紙、借款人林亦真身分證影本暨面額新臺幣（下同）一萬元
    本票各一紙、借款人壬○○身分證正本、借據暨面額二萬五千元本票各一紙、借
    款人癸○○駕駛執照影本、行照影本、全戶戶口名簿影本、面額二萬一千元本票
    各一紙、借款人詹伊練本票一紙、借款人己○○本票一紙、大安商業銀行存摺二
    本等物，而查獲上情。
二、案經臺北市政府警察局刑事警察大隊報請臺灣臺北地方法院檢察署檢察官偵查起
    訴。
    理  由
一、右揭犯罪事實，業據被告庚○○於警訊時、偵查中及本院審理時均坦承不諱，核
    與被害人張濬榕（原名張峻榮）、丙○○、甲○○（原名何建文）、癸○○、壬○○於警訊時及本院審理時、被害人戊○○、丁○○、辛○○、乙○○及證人即
    被告之妻潘素玲、證人己○○（就被害人詹伊練向被告借款之事實）於警訊時證
    述之情節相符，並有扣案之帳單三紙、借款人林亦真身分證影本暨面額一萬元本
    票各一紙、借款人壬○○身分證正本、借據暨面額二萬五千元本票各一紙、借款
    人癸○○駕駛執照影本、行照影本、全戶戶口名簿影本、面額二萬一千元本票各
    一紙、借款人詹伊練本票一紙、借款人己○○本票一紙、大安商業銀行存摺二本
    等物可資佐證。事證明確，被告右揭犯行洵堪認定。
二、核被告庚○○所為，係犯刑法第三百四十四條之重利罪。被告先後多次乘他人急
    迫之際貸以被害人金錢而取得與原本顯不相當重利之行為，時間緊接，方法相同
    ，所犯係構成要件相同之罪名，顯係基於概括犯意為之，應依連續犯規定論以一
    罪，並依法加重其刑。爰審酌被告之品行、犯罪動機及目的、犯罪之手段、情節
    、被害人之受害情況及犯後坦承犯行等一切情狀，量處如主文所示之刑，並諭知
    易科罰金之折算標準。又扣案之帳單三紙及大安商業銀行存摺二本，係供犯罪所
    用之物且屬被告所有，業據被告供承在卷，依刑法第三十八條第一項第二款之規
    定宣告沒收。另扣案之借款人林亦真身分證影本暨面額一萬元本票各一紙、借款
    人壬○○身分證正本、借據暨面額二萬五千元本票各一紙、借款人癸○○駕駛執
    照影本、行照影本、全戶戶口名簿影本、面額二萬一千元本票各一紙、借款人詹
    伊練本票一紙、借款人己○○本票一紙等物，均為借款人等向被告借款時提供擔
    保及簽立之借據，並非被告所有，尚難依刑法第三十八條第一項第二款之規定一
    併宣告沒收。
據上論斷，應依刑事訴訟法第二百九十九條第一項前段、刑法第五十六條、第三百四
十四條、第四十一條第一項前段、第三十八條第一項第二款、罰金罰鍰提高標準條例
第一條前段、第二條，判決如主文。
本案經檢察官呂朝章到庭執行職務。
中      華      民      國      九十二      年      六      月  十一    日
                                      臺灣臺北地方法院刑事第七庭
                                          法  官  范智達
右正本證明與原本無異。
如不服本判決，應於判決送達後十日內，向本院提出上訴狀。
                                          書記官  劉怡君
中      華      民      國      九十二      年      六      月  十一    日
附錄本案所犯法條全文：
刑法第三百四十四條
乘他人急迫、輕率或無經驗貸以金錢或其他物品，而取得與原本顯不相當之重利者，
處一年以下有期徒刑、拘役或科或併科一千元以下罰金。
附表
一、張濬榕（原名張峻榮）
    借貸時間：八十二年間至九十一年二月間止
    借貸地點：臺北市○○區○○路三段附近的馬路邊
    借貸金額：五萬元至十萬元不等
    擔保方式：最初以質押本人身份證之方式為擔保，嗣後向被告借款即無庸擔保
    計息方式：以十天為一期，剛開始是借款五萬元利息一萬元，後來改為借款五萬
              元利息五千元
二、丙○○
    借貸時間：八十二年間至九十年五月四日止
    借貸地點：臺北市○○區○○路一段等處
    借貸金額：五萬元至十萬元不等
    擔保方式：最初以質押身份證之方式為擔保，嗣後借款即無庸擔保
    計息方式：以十天為一期，向被告借款十萬元利息一萬八千元，利息並先自借款
              中預扣
三、戊○○
    借貸時間：八十五年間至九十年農曆七月間止
    借貸地點：北市○○區○○路臨六七五之二十六號附近交易
    借貸金額：五萬元至十萬元不等
    擔保方式：開立本人之本票為擔保
    計息方式：每月利息二分，向被告借款一萬元每月利息二百元，利息事先預扣
四、甲○○（原名何建文）
    借貸時間：八十九年間至九十一年二月底左右
    借貸地點：打電話給被告，由被告拿錢匯到甲○○的戶頭
    借貸金額：五萬元及六萬元
    擔保方式：開立本人之支票為擔保
    計息方式：每十天為一期，借五萬元，預扣利息，向被告實際借得四萬八千五百
              元
五、丁○○
    借貸時間：九十年三月間
    借貸地點：臺北市○○區○○路蓬萊餐廳內
    借貸金額：五萬元
    擔保方式：沒有擔保品
    計息方式：借款五萬元每月利息二千元，利息並先自借款中預扣
六、辛○○
    借貸時間：九十年五月初至九十一年二月初止
    借貸地點：臺北市○○區○○街及南港路口
    借貸金額：一萬元至二萬元不等
    擔保方式：沒有擔保品
    計息方式：每十天為一期，借款一萬元利息二千元，利息先自借款中預扣
七、癸○○
    借貸時間：九十一年二月中旬至同年四月初
    借貸地點：臺北縣汐止市○○路○○路邊
    借貸金額：一萬五千元至三萬元左右
    擔保方式：提供本人之戶口名簿影本、開立本人之本票、駕駛執照、行車執照
    計息方式：每十天為一期，第一次給被告二千元利息，第二、三次沒收那麼多，
              後來認識後只收幾百元利息
八、壬○○
    借貸時間：九十一年二月二十八日
    借貸地點：臺北縣汐止市○○○路三八二巷一弄一號二樓壬○○住處
    借貸金額：二萬五千元
    擔保方式：開立借據、本人之本票，並質押身份證為擔保
    計息方式：每十天為一期，利息五千元，向被告借款二萬元五千元預扣利息五千
              元，實際僅向被告借得二萬元
九、詹伊練
    借貸時間：九十一年三月十二日
    借貸地點：臺北縣汐止市○○○路詹伊練租房子的地方
    借貸金額：三萬元
    擔保方式：開立黃世榮之本票為擔保
    計息方式：每十天為一期，利息是六千元，向被告借款三萬元預扣利息六千元，
              實際僅向被告借得二萬四千元
十、乙○○
    借貸時間：九十一年五月十三日下午三時許
    借貸地點：臺北市○○區○○路乙○○住處附近之麥當勞餐廳
    借貸金額：五萬元
    擔保方式：本人身份證
    計息方式：每十天為一期，借款五萬元利息一萬元，向被告借款五萬元預扣利息
              一萬元，實際僅向被告借得四萬元


司法院資訊處製作；財團法人民間司法改革基金會備份。
